---
title: "Case 2 besvarelse"
output:
  pdf_document: default
  html_document:
    df_print: paged
---

```{r setup, include=FALSE}
knitr::opts_chunk$set(echo = TRUE)
knitr::opts_chunk$set(comment=NA)
```

For å gjennomføre denne besvarelsen tar vi i bruk to pakker. [Tidyverse] (https://github.com/tidyverse/tidyverse) og [Rvest] (https://github.com/tidyverse/rvest). Disse koder vi inn i dokumentet.

```{r}
library(tidyverse)
library(rvest)
```

Deretter laster vi inn dataen fra SSB og gir dette et nytt navn, "tabell"

```{r}
webpage <- read_html("https://www.ssb.no/a/histstat/aarbok/ht-0901-bnp.html")
tabell <- html_table(html_nodes(webpage, "table")[[2]])
```

For å forsikre oss om at all informasjonen er med går vi gjennom både toppen og bunnen av dataen i tabellen og ser på strukturern av variablene og navnene på kolonnene ved bruk av fire kommandoer.

```{r}
head(tabell)
tail(tabell)
str(tabell)
names(tabell)
```

Som vi ser har all dataen blitt lastet inn, men vi mangler et par punkter, disse fjerner vi.

```{r}
tabell <- tabell %>% drop_na()
```

I tillegg er navnene på kolonnene lite kodevenlig, så disse endrer vi også på.

```{r}
names(tabell) <- c("År", "BNP", "BNP_endring",
                   "BNP_percap", "BNP_percap_endring")

tabell <- as_tibble(tabell)

tabell
```
Som vi ser er navnene nå slik vi vil ha de men dataen i seg selv må også endres. Her er komma brukt som desimaltegn, vi vil bruke punktum. I tillegg er mellomrom brukt som skille mellom tusen, vi vil fjerne det.

```{r}
tabell <-
  tabell %>% 
  mutate(BNP=str_replace_all(BNP, " ", ""),
         BNP_endring=na_if(BNP_endring, ""),
         BNP_percap_endring=na_if(BNP_percap_endring, ""),
         BNP_endring=str_replace(BNP_endring, ",","."),
         BNP_percap_endring=str_replace(BNP_percap_endring, ",",".")) %>% 
  mutate_if(is.character, as.numeric)

tabell
```

Nå er tabellen slik vi vil ha den, kodevennlig og mer oversiktlig. 

## Oppgave 1

For å lage et plot for BNP per innbygger benytter vi oss av ggplot, en funksjon i tidyverse pakken.

```{r}
tabell %>%
  ggplot(aes(x=År, y=BNP_percap)) +
  geom_line(color="red") +
  scale_y_continuous(labels = scales::comma) +
  labs(title="BNP Per inbygger",
       x = "År",
       y = "kr per innbygger") +
  theme_bw()
```

## Oppgave 2

Siden BNP tallene er målt i millioner kroner må vi først gange med en million for å få faktisk BNP verdi, deretter om vi deler på BNP per kapita finner vi ut befolkningen de alle årene, lagret som en ny variabel.
```{r}
tabell <- tabell %>% 
  mutate(Befolkning=((BNP * 1000000) / BNP_percap))

tabell
```



## Oppgave 3

For å benytte oss av BNP tallene til SSB fra 2011 til 2020 er vi nødt til å installere pakken [PxWebApiData] (https://github.com/statisticsnorway/PxWebApiData).
```{r}
library(PxWebApiData)
```

Deretter laster vi inn dataene.

```{r}
variabler <- ApiData("http://data.ssb.no/api/v0/no/table/09842", returnMetaFrames = TRUE)
names(variabler)

verdier <- ApiData("https://data.ssb.no/api/v0/no/table/09842/", returnMetaData = TRUE)
verdier
```
Deretter lager vi en ny tabell med dataene fra 2012 til 2020.

```{r}
tabell2 <- ApiData("https://data.ssb.no/api/v0/no/table/09842/",
                Tid = paste(2012:2020),
                ContentsCode = "BNP")
```

```{r}
bnp <- tabell2[[1]]
str(bnp)
```

Vi gir variablene nye navn, slik at det er lett å legge det inn i den andre tabellen.
```{r}
bnp <- bnp %>%
  rename(År=år) %>% 
  rename(BNP_percap=value)

  
bnp <- bnp %>% 
  mutate(År=parse_number(År)) 

str(bnp)
```
Så bruker vi bind_rows() kommandoen for å føye inn tallene fra den nye tabellen inn i lag med den gamle. Tallene stemmer ikke helt overens, siden tallene fra tabell to er målt i 2015 verdier, men oppgaven er løst.
```{r}
spleis <- bind_rows(tabell, bnp)
spleis
```

