---
title: "Case 2 besvarelse"
output: pdf_document
---

```{r setup, include=FALSE}
knitr::opts_chunk$set(echo = TRUE)
knitr::opts_chunk$set(comment=NA)
```

For å gjennomføre denne besvarelsen tar vi i bruk to pakker. [Tidyverse] (https://github.com/tidyverse/tidyverse) og [Rvest] (https://github.com/tidyverse/rvest). Disse koder vi inn i dokumentet.

```{r}
library(tidyverse)
library(rvest)
```

Deretter laster vi inn dataen fra SSB og gir dette et nytt navn, "tabell"

```{r}
webpage <- read_html("https://www.ssb.no/a/histstat/aarbok/ht-0901-bnp.html")
tabell <- html_table(html_nodes(webpage, "table")[[2]])
```

For å forsikre oss om at all informasjonen er med går vi gjennom både toppen og bunnen av dataen i tabellen og ser på strukturern av variablene og navnene på kolonnene ved bruk av fire kommandoer.

```{r}
head(tabell)
tail(tabell)
str(tabell)
names(tabell)
```

Som vi ser har all dataen blitt lastet inn, men vi mangler et par punkter, disse fjerner vi.

```{r}
tabell <- tabell %>% drop_na()
```

I tillegg er navnene på kolonnene lite kodevenlig, så disse endrer vi også på.

```{r}
names(tabell) <- c("År", "BNP", "BNP_endring",
                   "BNP_percap", "BNP_percap_endring")

tabell <- as_tibble(tabell)

tabell
```
Som vi ser er navnene nå slik vi vil ha de men dataen i seg selv må også endres. Her er komma brukt som desimaltegn, vi vil bruke punktum. I tillegg er mellomrom brukt som skille mellom tusen, vi vil fjerne det.

```{r}
tabell <-
  tabell %>% 
  mutate(BNP=str_replace_all(BNP, " ", ""),
         BNP_endring=na_if(BNP_endring, ""),
         BNP_percap_endring=na_if(BNP_percap_endring, ""),
         BNP_endring=str_replace(BNP_endring, ",","."),
         BNP_percap_endring=str_replace(BNP_percap_endring, ",",".")) %>% 
  mutate_if(is.character, as.numeric)

tabell
```

Nå er tabellen slik vi vil ha den, kodevennlig og mer oversiktlig. 

## Oppgave 1